臺灣高等法院高雄分院刑事判決
                                    110年度上易字第363號
上  訴  人
即  被  告  黃少華



選任辯護人  高峯祈律師
            陳永群律師
            劉子豪律師
上列上訴人因詐欺案件，不服臺灣高雄地方法院109年度易字第2
24號，中華民國110年4月30日第一審判決（起訴案號：臺灣高雄
地方檢察署108年度偵緝字第681號），提起上訴，本院判決如下
：
    主  文
上訴駁回。
    事  實
一、黃少華（原名黃永勝）因在外積欠債務，自黃鉦凱之友人趙
    俊淞（原名趙先豪）處得悉黃鉦凱涉有殺人案件欲求輕判，
    詎黃少華明知檢察官及法官對案件之決定並無從以關說方式
    影響，其亦無代黃鉦凱關說之意願與能力，竟利用他人官司
    纏身無助，不諳法律或司法訴訟制度運作以及利用自己曾擔
    任演員有知名度之機會，取得黃鉦凱之信任，意圖為自己不
    法之所有，基於詐欺取財之接續犯意，先於民國105年11月2
    0日稍早某日，向黃鉦凱佯稱與首席檢察官熟識，可以協調
    法官輕判，要先拿2支蘋果廠牌行動電話給承辦檢察官云云
    ，致黃鉦凱陷於錯誤，因而於105年11月20日，在高雄市三
    民區大順二路、九如一路口，將現金新臺幣（下同）6萬元
    交付黃少華（未扣案）；乃黃少華承前述犯意，續於105年1
    2月初某日，向黃鉦凱佯稱檢察官已經打點好，只會判2年8
    月，不用去賠償被害人，只要10萬元就可以讓黃鉦凱去監所
    服雜役云云，致黃鉦凱陷於錯誤，於105年12月初某日，在
    高雄市前金區市中一路某綠豆湯店，將現金10萬元交付黃少
    華（未扣案）。嗣黃鉦凱因前述案件經最高法院107年度台
    上字第2550號判處有期徒刑15年確定，未能如願輕判，始知
    受騙。
二、案經黃鉦凱告訴臺灣高雄地方檢察署檢察官偵查起訴。
    理  由
甲、證據能力之判斷按刑事訴訟法第159條之5所定傳聞之例外，
    乃藉由當事人「同意」之處分訴訟行為與法院之介入審查其
    適當性要件，將原不得為證據之傳聞證據，賦予其證據能力
    。倘當事人已明示同意某傳聞證據作為證據，並經法院審查
    具備適當性之要件，且經踐行法定調查程序，即無容許當事
    人撤回同意或再行爭執其證據能力之理，以維訴訟程序之安
    定性、確實性與迅速性。此一同意之效力，既因當事人積極
    行使處分權，經法院認為適當且無許其撤回或更行爭執追復
    之情形，即告確定，縱使上訴至第二審或判決經上級審法院
    撤銷發回更審，仍不失其效力（110年度台上字第3117號判
    決意旨參照）。本件被告於原審對原審所引用證人於審判外
    之陳述及其他具有傳聞性質之證據，均明示表示同意具有證
    據能力（見原審109年度易字第224號卷〈下稱原審卷〉第47頁
    ）且於原審調查證據完畢前皆未對此有何爭執，則其於原審
    積極同意證人黃鉦凱、趙俊淞警詢、偵查筆錄之處分權行使
    ，已具有確定效力，縱於本院始行爭執，亦不具撤回同意之
    效果。另本案其餘各項非供述證據，亦無證據證明係公務員
    違背法定程序所取得，或有證明力明顯過低之情形，且經本
    院於審判期日合法踐行證據調查程序，由當事人互為辯論，
    業已保障當事人訴訟上之程序權，本院均得採為證據。
乙、認定事實所憑之證據及理由
一、訊據上訴人即被告黃少華（下稱被告）固坦認有於前揭時地
    與告訴人黃鉦凱見面協助處理前述刑事案件事宜等情，惟否
    認有何詐欺取財犯行，辯稱：我是幫黃鉦凱介紹律師，不是
    要替其關說案件云云。辯護人則稱:告訴人黃鉦凱與證人趙
    俊淞於偵、審中所述前後不一，金額及時間、地點相互矛盾
    ，原審引用之錄音內容告訴人是以威脅之口氣質問被告，讓
    被告無法反駁，況且告訴人當時已有委任黃俊嘉律師，黃律
    師亦告知告訴人關說絕無可能，是告訴人應無交付16萬元予
    被告請其關說打點案件之理等語，為被告置辯。
二、經查：
  ㈠被告因在外積欠債務，自告訴人黃鉦凱之友人趙俊淞處得悉
    告訴人黃鉦凱涉有殺人案件欲求輕判，先於105年11月20日
    稍早某日，向告訴人黃鉦凱表示協助處理前述刑事案件事宜
    ，並有見面；續於105年12月初某日，向告訴人黃鉦凱表示
    協助處理前述刑事案件事宜，並在高雄市前金區市中一路某
    綠豆湯店見面，嗣告訴人黃鉦凱因前述案件經最高法院107
    年度台上字第2550號判處有期徒刑15年確定等情，業據被告
    於警詢、偵訊、原審及本院審理時坦承不諱，且經證人即告
    訴人黃鉦凱於警詢、偵訊及原審審理時；證人趙俊淞於偵訊
    及原審審理時；證人江婉菁（即黃鉦凱配偶）於警詢及偵查
    時，分別證述明確（見高雄市政府警察局林園分局高市警林
    分偵字第10870190400號卷〈下稱警卷〉第3-8、11-13頁，偵
    卷第101-103、109-110、229-232、249-251、269-270頁，
    原審卷第129-141、159-163頁），並有指認犯罪嫌疑人紀錄
    表、被告與告訴人黃鉦凱間通訊軟體messenger對話紀錄翻
    拍畫面、最高法院107年度台上字第2550號全卷暨判決書在
    卷可稽（見警卷第9、15、23-35頁，外放影卷），此部分之
    事實，自堪先予認定。
  ㈡證人即告訴人黃鉦凱於警詢、偵查及原審審理時均證稱：當
    時我因為殺人案件被偵辦，有一次我跟趙俊淞在聊茶葉的事
    ，被告也有在場，趙俊淞介紹被告給我認識，被告就說他認
    識首席檢察官，可以幫我解決這件事情，後來被告跟我說檢
    察官是女生，要兩支IPHONE手機6萬元，約我在大順二路、
    九如路口把錢交給被告，被告拿去買手機後載我去地檢署門
    口綠豆湯店，自己拿著手機進去，說把手機放在檢察官車上
    ；隔一陣子又跟我說事情都打點好了，我這件判2年8月，不
    用跟家屬和解，問我要不要好關一點，再拿10萬元給他，就
    可以全部處理好，去燕巢監獄當雜役，所以我後來在綠豆湯
    店又拿10萬元給被告等語（見警卷第4-5頁，偵卷第101-102
    、109-110頁，原審卷第131-132頁），核與告訴人黃鉦凱及
    被告間通訊軟體對話內容略以：「黃鉦凱：你敢拿我刑期開
    玩笑，你的良知在哪裡？黃少華：你的事情甚至在律師那邊
    我沒有幫你努力過嗎我一直在幫你努力黃鉦凱：當初事情發
    生把希望放在你身上，你把我的人生當玩笑黃少華：我已經
    在處理你的事……黃鉦凱：你沒把握的事也敢拍胸膛答應我，
    到現在你還敢稱兄弟嗎？黃少華：那一天我說的我都有做了
    可能最晚下個禮拜你就能看到了……黃鉦凱：當初你說要給檢
    察官16萬的錢，你現在想辦法匯回來，講2年8個月的也是你
    ，現在都15年定讞了，我明天就要入監執行了黃少華：怎麼
    這樣說話！你都沒問清楚狀紙都送上去了，你執行指揮書到
    了也沒說，我明天拍給你，慢點生氣，你誤會我了黃鉦凱：
    你打算甚麼時候見面黃少華：星期日可以嗎？黃鉦凱：可以
    ！中午12點法院前面老地方見黃少華：明天確認地點！可以
    嗎？星期天法院前面老地方沒開啦……黃鉦凱：你要我給檢查
    官的16萬，你沒打算吐出來就對了黃少華：不是說11號？黃
    鉦凱：所以？黃少華：今天會有結論」等語相符，有卷附被
    告與告訴人黃鉦凱間通訊軟體messenger對話紀錄可考（見
    警卷第24-32頁），是證人即告訴人黃鉦凱前後證述內容一
    致，復有通訊軟體對話紀錄為憑，已見證人即告訴人黃鉦凱
    前揭指述，並非子虛。
  ㈢又證人趙俊淞於偵查、原審審理時均證稱：我透過林冠良認
    識被告，因為林冠良要還我錢，被告欠林冠良錢，就說好由
    被告直接還我15萬元，被告在場有聽到黃鉦凱殺人案件，就
    說他跟地檢署有關係，有學長在地檢署，可以把官司大化小
    ，要用這15萬元去處理，我有在場聽到，因為黃鉦凱是我朋
    友，我就當被告已經還錢了，後面就由被告跟黃鉦凱自己聯
    絡等語（見偵卷第250頁，原審卷第161-162頁）；被告於偵
    查及原審審理時亦自承：我有欠林冠良錢，因為林冠良有欠
    趙俊淞錢，所以由我直接還給趙俊淞15萬元，趙俊淞到現在
    都沒有跟我催討過，黃鉦凱有問過我一些法律問題，我們有
    一起去地檢署附近綠豆湯店，通訊軟體對話紀錄是我跟黃鉦
    凱的對話等語（見偵卷第28、106、251-252頁，原審卷第48
    、170頁），均與證人即告訴人黃鉦凱指述內容，勾稽互核
    主要內容大致一致，益見證人即告訴人黃鉦凱前揭證述之內
    容，確與客觀事實相符，堪以採信。被告於原審審理時辯稱
    16萬元是黃鉦凱向其要求跑路費，同時復受趙俊淞恐嚇云云
    ，然被告上開辯稱顯與客觀事證不符，且告訴人黃鉦凱於10
    7年10月11日即因前開案件入監執行，而證人趙俊淞則於107
    年11月10日始僅向被告談及「阿正進去關了，已經提出告訴
    你自己想想司法黃牛詐欺罪很重...你自己想一下，該如何
    處理，我也無言」等語，有卷附Messenger對話紀錄與黃鉦
    凱高等法院被告前案紀錄表在卷可憑（見警卷第24-32頁，
    偵卷第275-279，外放前科卷），被告空言泛泛，並不可採
    。
  ㈣參以被告自承學歷大學畢業，先前從事影視光碟發行，現在
    從事投影科技，為電視台公眾人物等語（見原審卷第141、1
    76頁），且其前因高達十餘次偽造文書、詐欺取財、恐嚇取
    財等犯行，經法院判決有罪確定並入監執行等情，有臺灣高
    等法院被告前案紀錄表在卷可考，顯見被告為具有相當社會
    經驗且對司法制度具有一定程度瞭解之成年人，已足認被告
    明知檢察官及法官之決定並無從以關說方式影響，其亦無代
    告訴人黃鉦凱關說之意願，竟利用他人對於司法制度之誤解
    及自己曾擔任演員之知名度，取得告訴人黃鉦凱之信任，意
    圖為自己不法之所有，基於詐欺取財之接續犯意，向告訴人
    黃鉦凱佯稱與首席檢察官熟識，可以協調法官輕判，要先拿
    2支蘋果廠牌行動電話給承辦檢察官云云，致告訴人黃鉦凱
    陷於錯誤，因而於105年11月20日，在高雄市三民區大順二
    路、九如一路口，將現金6萬元交付被告；乃被告食髓知味
    ，再承前述犯意，向告訴人黃鉦凱佯稱檢察官已經打點好，
    只會判2年8月，不用去賠償被害人，只要10萬元就可以讓告
    訴人黃鉦凱去服雜役云云，致告訴人黃鉦凱陷於錯誤，於10
    5年12月初某日，在高雄市前金區市中一路某綠豆湯店，將
    現金10萬元交付被告無疑。被告又辯稱其於105年10月24日
    到11月23日自大陸返台均停留台北拍戲，由司機曾立德負責
    接送，其並無南下高雄收受告訴人交付之款項，請求傳喚云
    云，然證人曾立德至多僅是從事載送被告上下班之工作，無
    從24小時與被告貼身相處，是該證人無從為被告有利之憑據
    ，自無傳訊之必要。
  ㈤綜上，本件事證明確，被告否認犯罪無足採信，其上開犯行
    ，已堪認定，應予依法論科。至於被告以告訴人黃鉦凱所稱
    交付16萬元款項之來源與債主趙俊淞之陳述不符，而於本院
    再次聲請傳喚證人趙俊淞等人到庭為證，然無論告訴人之金
    錢來源為何，均不妨礙告訴人曾有交付被告系爭款項之事實
    ，是無再行傳喚之必要，併此說明。
三、論罪科刑之理由
  ㈠罪名及罪數核被告所為，係犯刑法第339條第1項詐欺取財罪
    。被告前揭犯行，犯罪時空密接，手法相類，復係侵害同一
    被害人之法益，各行為間獨立性薄弱，堪認其主觀上係基於
    單一犯意而為，在刑法評價上，以視為數舉動之接續施行，
    合為包括之一行為予以評價，較為合理，應僅論以接續一罪
    。
  ㈡刑之加重按受徒刑之執行完畢，或一部之執行而赦免後，5年
    以內故意再犯有期徒刑以上之罪者，為累犯，加重本刑至二
    分之一，刑法第47條第1項定有明文。次按有期徒刑之接續
    執行，倘於假釋時，其中甲罪徒刑業已執行期滿，則假釋之
    範圍應僅限於尚殘餘刑期之乙罪徒刑，其效力不及於甲罪徒
    刑，縱監獄將已執行期滿之甲罪徒刑與尚在執行之乙罪徒刑
    合併計算其假釋最低執行期間，亦不影響甲罪業已執行完畢
    之效力。經查，被告前因偽造文書等案件，經本院以103年
    度聲字第554號裁定應執行有期徒刑9月確定（下稱甲案），
    由檢察官就甲案部分指揮更為執行（刑期起算日為100年6月
    7日、指揮書執畢日期為101年1月21日）；又因詐欺取財等
    案件，經原審法院以104年度聲字第2714號裁定應執行有期
    徒刑5年11月確定（下稱乙案），由檢察官就乙案部分指揮
    接續執行（刑期起算日為101年1月22日、指揮書執畢日期為
    106年11月29日），嗣於104年11月17日縮刑假釋出監付保護
    管束，於106年7月26日保護管束期滿，假釋未經撤銷視為執
    行完畢，有臺灣高等法院被告前案紀錄表在卷可按。是被告
    因上開甲案自100年6月7日起入監執行，於101年1月21日業
    已執行完畢，其於受甲案之徒刑執行完畢後，5年以內故意
    再犯本件有期徒刑以上之罪，應論以累犯，又司法院釋字第
    775號解釋，依解釋文及理由之意旨，係指構成累犯者，不
    分情節，一律加重最低本刑，於不符合刑法第59條所定要件
    之情形下，致生行為人所受之刑罰超過其所應負擔罪責之個
    案，不符罪刑相當原則、比例原則。於此範圍內，在修正前
    ，為避免發生上述罪刑不相當之情形，法院就該個案應裁量
    是否加重最低本刑；依此，該解釋係指個案應量處最低法定
    刑、又無法適用刑法第59條在內減輕規定之情形，法院應依
    此解釋意旨裁量不予加重最低本刑。本案依據被告累犯及犯
    罪情節，並無上開情事，參酌司法院大法官釋字第775號解
    釋意旨，乃依上開規定加重其刑。
  ㈢原審認被告犯行明確，適用刑法第339條第1項、第47條第1項
    、第38條之1第1項前段、第3項，刑法施行法第1條之1第1項
    規定，並審酌國家法治之建立，首須樹立紀綱，人民對於國
    家機關從事公務之人員，要求恪守法度、處事公平，始可取
    信於民，乃民主法治國家之根本所在，乃被告竟利用他人對
    於司法制度之誤解，佯稱熟識檢察官可代為關說云云，向告
    訴人黃鉦凱詐騙16萬元款項，除造成告訴人黃鉦凱財產損失
    外，復給予人民政府機關官箴敗壞觀感，嚴重影響法治社會
    基礎，犯罪造成危害甚烈，自應予以嚴加深責；被告犯後復
    始終未能坦承犯行，進而尋求告訴人黃鉦凱諒解，告訴人黃
    鉦凱於原審並到庭陳稱：被告非常可惡，還一直強調叫我不
    要跟被害人和解，如果不是被告，把給被告的錢湊一湊還可
    以賠被害人，之前我要開庭，被告還叫我要請假故意拖延開
    庭的時間，入監執行前，被告有來找過我配偶，說只願意給
    10萬元，還說我手上沒有甚麼證據，詐欺沒有辦法成立，後
    來就一直避不見面，這次法院審理時有安排調解，被告不願
    意承認，一毛錢都不還等語（見偵卷第109-110頁，原審卷
    第138-140頁），犯後態度亦屬不佳；另被告自述學歷為大
    學畢業、之前從事影視光碟發行、目前從事投影科技、月薪
    約15萬元、須扶養罹患疾病之母親、無子女等語，酌以本件
    檢察官具體求處有期徒刑1年6月，及被告犯罪之動機、目的
    、犯罪所得利益、智識程度、生活狀況等一切情狀，量處有
    期徒刑1年4月；並說明未扣案款項16萬元，係屬被告因本案
    犯罪所取得之物，並未實際發還被害人，自應依刑法第38條
    之1第1項前段、第3項規定宣告沒收，並諭知於全部或一部
    不能沒收或不宜執行沒收時，追徵其價額；經核原審認事用
    法並無違誤，量刑亦屬妥適。被告仍執陳詞提起上訴，辯稱
    並非從事司法黃牛，告訴人所述不實在等語。然其上開辯解
    ，無可採信，已據說明如上，被告上訴為無理由，應予駁回
    。 
據上論結，應依刑事訴訟法第368條，判決如主文。
本案經檢察官許怡萍提起公訴，檢察官呂建昌到庭執行職務。
中　　華　　民　　國　110   　年　　12　　月　　29　　日
                  刑事第五庭    審判長法  官  簡志瑩
 　　　　　　　　　　　　　　　　　　 法  官  張盛喜
                                      法  官  陳美燕
以上正本證明與原本無異。
不得上訴。
中　　華　　民　　國　110   　年　　12　　月　　29　　日
                                      書記官  陳金卿
附錄本判決論罪科刑法條：
刑法第339條第1項
意圖為自己或第三人不法之所有，以詐術使人將本人或第三人之
物交付者，處5年以下有期徒刑、拘役或科或併科50萬元以下罰
金。